【裁判字號】    98,交抗,852
【裁判日期】    981208
【裁判案由】    聲明異議
【裁判全文】
臺灣高等法院高雄分院刑事裁定         98年度交抗字第852號
抗  告  人
即受處分人  甲○○
上列抗告人因違反道路交通管理處罰條例案件，不服臺灣高雄地
方法院，中華民國98年11月16日所為裁定（98年度交聲字第2405
號，原處分案號：高雄市交通事件裁決所98年8 月13日高監營裁
字第裁80-B00000000號），提起抗告，本院裁定如下：
    主  文
抗告駁回。
    理  由
一、原處分意旨略以：
  (一)異議人甲○○所有車牌號碼207-CCS 號重型機車，在上開時
    間均由其子江品逸使用之事實，業據異議人與證人江品逸證
    述相符，並與高雄市政府警察局舉發違反道路交通管理事件
    通知單（下稱舉發通知單）上所載駕駛人「黑色上衣男子」
    之情形相符；而證人江品逸於上開時間，行經高雄市前鎮區
    ○○○路與民權路口時，因有機器腳踏車駕駛人行駛道路時
    使用手持式行動電話撥接及拒絕停車接受稽查而逃逸等違規
    行為，而為警製單逕行舉發，並遭裁罰4,000 元及記違規點
    數1 點之事實，業據證人即舉發員警何智豪證述明確；又再
    調取江品逸持用之手機門號0000000000號於98年7 月11日通
    聯紀錄結果，江品逸於當日下午2 時39分至40分、同日下午
    2 時42分許均有使用上開行動電話等情，有通聯紀錄在卷可
    參，再佐以該通聯紀錄之基地台地址分別為高雄市前鎮區○
    ○○路4 號8 樓、高雄市前鎮區○○○路2 號17樓之1 、高
    雄市前鎮區○○○路357 號11樓樓頂，亦與舉發地點係中山
    二路、民權路口相吻合，有地圖2 紙附卷可稽，足認證人何
    智豪證述證人江品逸於上開時、地有使用手持行動電話撥接
    電話並不服稽查逃逸乙節，應屬真實，此外，復有交通部公
    路總局高雄區監理所高監營裁字第裁80-BO0000000號裁決書
    、高雄市政府警察局舉發違反道路交通管理事件通知單在卷
    可稽，此部分事實，堪予認定。
  (二)證人江品逸於原審審理時證稱：當時未持用手機而騎車，亦
    未看見有員警攔停云云。然證人江品逸於原審審理時先證稱
    ：舉發當天下午2 時40分其有騎上開機車行經中山二路、民
    權路一帶，但並無撥打手機亦未看見有人攔停等語，嗣經原
    審當庭提示證人江品逸於98年7 月11日下午2 時39分至40分
    、同日下午2 時42分許均有使用上開0000000000號行動電話
    撥打之通聯紀錄後，證人江品逸又改稱：其當時是停在路中
    間講電話，引擎沒熄火、安全帽也沒拿下來等語，是證人江
    品逸之證述前後並非一致，已難採信；且觀之證人江品逸上
    開行動電話與0000000000號門號通話之基地台地址，其於當
    日下午2 時39分28秒時基地台位址尚在高雄市前鎮區○○○
    路4 號8 樓，嗣於1 分鐘後即同日下午2 時40分31秒時、基
    地台位址已變更為高雄市前鎮區○○○路2 號17樓之1 ，顯
    見證人江品逸與上開門號之人通聯時，其位置仍不停在移動
    ，故基地台位址方有變更之情事，此即與江品逸所稱係停在
    路中間講電話等語不符；況證人江品逸倘係停在路中間講電
    話，衡情證人何智豪當可輕易將其攔停並當場開單舉發，然
    江品逸竟能在停止之狀態下迅速加速離去，此實與常理有違
    ，益徵證人江品逸上開所證，確與事實不合，不足採信，從
    而，證人江品逸於上開時、地，騎乘上開機車有機器腳踏車
    駕駛人行駛道路時使用手持式行動電話撥接及拒絕停車接受
    稽查而逃逸等違規行為等情，至為灼然。
  (三)證人江品逸雖於原審審理期間自承為本件交通違規事件之實
    際駕駛人，惟觀諸異議人於監理機關之陳述，其僅載明「沒
    有照片、也沒有任何違規證據付證據，是否能撤銷」等語，
    有交通違規陳述單及查詢單在卷可佐，並無任何江品逸係實
    際駕車人之資料可供監理機關參酌或調查，足見異議人並未
    於舉發通知單所載應到案日期前，檢附相關證據及應歸責人
    相關證明文件，向處罰機關告知應歸責人為江品逸，從而，
    原處分機關逕以機車所有人即異議人開罰，揆諸前開說明，
    於法自無不合。本件機車駕駛人確有原處分所指之交通違規
    事實，應甚明確，是異議人上開所辯，洵不足採，因而駁回
    受處分人之異議。
二、抗告意旨仍執前詞而以：抗告人甲○○所有車牌號碼207-CC
    S 號重型機車，於98年7 月11日下午2 時40分許，行經高雄
    市前鎮區○○○路與民權路口時，上開車輛當時由其子江品
    逸使用，江品逸表示當天騎車經過並未講手機，也沒有看到
    警察攔停，員警舉發有誤認，難以令人信服云云。
三、經查：按汽車駕駛人於行駛道路時，使用手持式行動電話進
    行撥接或通話者，處三千元罰鍰，道路交通管理處罰條例第
    31條之1 第1 項定有明文。本件原裁定認定受處分人有於98
    年7 月11日下午2 時39分至42分許駕駛車牌號碼207-CCS 號
    重型機車，行經高雄市前鎮區○○○路與民權路口時使用號
    碼0000000000號手持式行動電話通話之違規事實，已詳敘所
    憑證據與認定之理由，經核並無違誤。抗告人仍以員警舉發
    應係看錯、誤認等語置辯。惟查，承辦員警何智豪係就案發
    當日親身經歷之舉發經過作證，所證內容，就其目擊異議人
    違規情節及舉發經過敘述詳確，顯非一般憑空捏造證詞可擬
    。且證人與異議人原不相識，2 人間並無怨恨仇隙，故證人
    何智豪要無設詞誣陷異議人違規，進而招致偽證重罪之可能
    及必要，是其證詞應屬可信。參以證人何智豪係依法令負責
    交通勤務，則以一般執勤員警之專業訓練而言，對於該等職
    務上事項之觀察程度自遠較一般人更為專注，於客觀合理判
    斷異議人使用手持式行動電話有易生危害之情形予以攔停，
    衡情當無誤認異議人違規事實之虞。且江品逸係騎車自遠方
    駛近，係短暫、持續之動作，員警均能清楚目視並說明駕駛
    人使用手持行動電話並記下車號之情形，江品逸亦坦承有於
    上開時地騎車經過之情節，則員警何智豪之證述與駕駛人違
    規之事實應無違誤。況且異議人騎車使用手持行動電話，屬
    動態行為，事出突然，苛求舉發員警須拍照存證，亦為不可
    能之事，且該等違規事實由人之感官即可充分判定，非必以
    科學儀器始能偵測得知，是本件雖無其他採證照片或證據，
    然既經舉發員警到庭具結作證，自得以證人可信之證詞據為
    認定違規事實之依據。綜上，異議人確有原處分所指之交通
    違規事實，應甚明確，是抗告人上開所辯，洵不足採。原法
    院認本件受處分人聲明異議無理由，而駁回其異議，既無不
    合。抗告人抗告意旨猶執陳詞，否認有違規行為，指摘原審
    裁定不當，為無理由，應予駁回。
據上論結，應依道路交通案件處理辦法第26條、刑事訴訟法第41
2 條，裁定如主文。
中    華    民    國    98    年    12    月    8     日
              刑事第六庭    審判長法  官  王憲義
                                  法  官  邱永貴
                                  法  官  簡志瑩
以上正本證明與原本無異。
不得再抗告。
中    華    民    國    98    年    12    月    8     日
                                  書記官  吳新貞


司法院資訊處製作；財團法人民間司法改革基金會備份。
